【裁判字號】    92,台上,6027
【裁判日期】    921030
【裁判案由】    妨害自由
【裁判全文】
最高法院刑事判決                              九十二年度台上字第六０二七號
    上  訴  人  乙○○
                丁○○
                甲○○
                丙○○
右上訴人等因妨害自由案件，不服台灣高等法院高雄分院中華民國九十年三月二十七
日第二審判決（九十年度上訴字第四七號，起訴案號：台灣高雄地方法院檢察署八十
九年度偵字第四八五九號），提起上訴，本院判決如左：
    主  文
原判決撤銷，發回台灣高等法院高雄分院。
    理  由
本件原判決認定上訴人乙○○、甲○○、丙○○與假釋中之上訴人丁○○等人，因受
傅坤虎委託代為索債，於民國八十八年十一月二十四日下午七時三十分許，共同基於
妨害楊國展自由之犯意聯絡，前往高雄縣阿蓮鄉○○村○○路四三九巷二十三之五號
楊國展住處，強行將楊國展押上車牌號碼Ｄ五｜００六二號自用小客車，由乙○○駕
駛，丙○○坐在前座，甲○○、丁○○與楊國展坐後座，共同以強暴方法剝奪楊國展
之行動自由，並將楊國展載往台南市○○路旁，要求楊國展交出新台幣（下同）五十
萬元未果，即由甲○○出手毆打楊國展，致楊國展受有下巴挫傷及右胸痛等傷害（傷
害部分業據撤回告訴），楊國展為免繼續被毆打乃主動提及可請其乾媽林張進好代為
開票付款，而於同日下午十一時許，前往高雄縣阿蓮鄉○○村○○路三八一巷二十三
號楊國展乾媽林張進好住處，入屋後，上訴人等四人即對林張進好揚稱若不開支票，
要再押楊國展出去，直到拿到錢才放人等語，林張進好見狀乃拿起電話作勢報警，上
訴人等始行離去，嗣經楊國展報警查獲等情。因而撤銷第一審判決，改判仍論處上訴
人等共同以強暴方法剝奪人之行動自由（乙○○累犯）罪刑，固非無見。
惟查：(一)、有罪之判決書，對被告有利之證據不採納者，應說明其理由，為刑事訴訟
法第三百十條第二款所明定。故有罪判決書對於被告有利之證據，如不加採納，必須
說明其不予採納之理由，否則即難謂無判決不備理由之違誤。是事實審法院應於審判
期日就被告否認犯罪所為有利之辯解事項與證據，予以調查，而於有罪判決理由內詳
加論列，否則率行判決，即屬於法有違。原審法院調查時證人林美雪證稱八十八年十
一月二十五日其曾與傅坤虎去找楊國展要錢，是在楊國展乾媽家外面的車上談，楊國
展說前一天晚上幾個人有來找他，然後聽他說要約林功明出來看要怎麼還錢。當時楊
國展並沒有說前一天有被押、被打之情形，只說他乾媽脾氣不好，叫傅坤虎不要胡思
亂想，錢本來就應該還的等語；證人顏文祥證稱伊跟林張進好、楊國展是鄰居，傅坤
虎說楊國展說傅坤虎的人打他（楊國展），傅坤虎說沒有，伊於八十八年底陪傅坤虎
等去瞭解。去時楊國展說沒有被他們（指傅坤虎方面之人）打，但是筆錄已經作有了
，所以就要說有等語；證人傅坤虎證稱：「八十八年十一月二十一日綽號阿源、乙○
○去找楊國展商討楊國展欠我的錢如何處理，楊國展就跟他們約定說在三天後亦就是
二十四日晚上再談，那天乙○○說因為有事情不能去，所以就由阿源、丁○○、甲○
○、丙○○去，後來他們回來跟我講說去的時候楊國展的乾媽大吼大叫並且報警，所
以沒有處理就回來了。後來隔天二十五日我跟林美雪有去阿蓮找楊國展，楊國展有跟
我講欠錢就要還錢，他乾媽的脾氣就是這個樣子，他還跟我道歉，還約我下禮拜一就
是二十九日約林功明出來談他們欠我錢的事情，二十九日那天我去的時候就被二位警
察帶回派出所，警察說楊國展告我傷害，當天林張進好有打電話去派出所說是誤會一
場，沒有打，然後要銷案，警察說要作筆錄是傷害和解之後就沒事，後來我叫他們（
指上訴人等）出來作筆錄，但是聯絡阿源聯絡不上，乙○○說反正要和解就出來作筆
錄。」等語（原審卷第六十四至六十八頁）。如果均無訛，則乙○○辯稱阿源另有其
人及上訴人等否認有前開犯行是否全然無據，尚非無疑。對於前開有利於上訴人等之
證據，原審未詳加調查採納，亦未說明不予調查採納之理由，遽為上訴人等不利之認
定，尚嫌速斷，並有理由不備之可議。(二)、當事人於審判期日前，或審判期日，聲請
調查之證據，如與待證事實有重要關係，又非不能調查或不易調查，而法院未予調查
，又未認其無調查之必要，以裁定駁回之，亦未於判決理由內說明不予調查之理由，
其所踐行之訴訟程序，自難謂非違法。上訴人等否認有前開犯行，於原審經由選任辯
護人具狀聲請傳訊證人即高雄縣阿蓮鄉鄉民代表會主席陳進，以證明案發後陳進曾至
林張進好家瞭解狀況，聽楊國展說過打人是誤會，其未遭上訴人等強押毆打等情，進
而證明楊國展嗣後之指述與事實不符（原審卷五十四、五十五頁），不得採為上訴人
等不利之論據。實情如何？與楊國展之指述是否真實可採之判斷至有關係，原審未予
調查釐清，亦未認無調查之必要裁定駁回此項調查證據之聲請或於判決內說明不予調
查之理由，亦有可議。上訴人等上訴意旨指摘原判決不當，尚非全無理由，應認有撤
銷發回更審之原因。
據上論結，應依刑事訴訟法第三百九十七條、第四百零一條，判決如主文。
中      華      民      國    九十二    年      十      月     三十     日
                              最高法院刑事第三庭
                                  審判長法官  董  明  霈
                                        法官  林  茂  雄
                                        法官  王  居  財
                                        法官  張  祺  祥
                                        法官  吳  三  龍
      右正本證明與原本無異
                                              書  記  官
中      華      民      國    九十二    年     十一     月      六      日


司法院資訊處製作；財團法人民間司法改革基金會備份。
